臺灣橋頭地方法院民事判決　　　　　　110年度簡上字第157號
上　訴　人　林月琴　
被　上訴人　莊王富珍
訴訟代理人　陳魁元律師
　　　　　　蘇伯維律師
上列當事人間請求拆屋還地事件，上訴人對於民國110 年9 月24
日本院109 年度橋簡字第988 號判決提起上訴，本院於民國111
年2 月9 日言詞辯論終結，判決如下：
  主  文
上訴駁回。
第二審訴訟費用由上訴人負擔。
  事實及理由
一、被上訴人起訴主張：被上訴人為坐落重測後高雄市○○區○
    ○段000 地號土地（下稱系爭土地）之共有人，系爭土地遭
    上訴人無權占用，在如原審判決附圖（下稱附圖）所示A 部
    分搭建工寮、木籬圍牆及電動鐵門等地上物，侵害被上訴人
    就系爭土地之所有權。為此，爰依民法第821 條、第767 條
    規定，提起本件訴訟等語。並聲明求為判決：上訴人應將系
    爭土地上如附圖所示A 部分之地上物拆除，並將所占用之土
    地騰空遷讓返還予被上訴人及其他共有人全體。
二、上訴人則以：伊持訴外人即伊兒子張家豪交付伊之新臺幣（
    下同）300 萬元購買系爭土地，系爭土地為伊之財產，張家
    豪之債務與伊無關，臺灣高等法院台中分院105 年度金上訴
    字第566 號刑事確定判決（下稱系爭刑事確定判決），亦未
    判命伊應返還上開300 萬元或系爭土地。法務部行政執行署
    高雄分署（下稱行政執行署高雄分署）拍賣系爭土地，均未
    通知伊，為非法拍賣，被上訴人藉由非法拍賣取得系爭土地
    所有權，應將系爭土地返還予伊等語，資為抗辯。
三、原審為被上訴人全部勝訴之判決，並依職權宣告准、免假執
    行。上訴人不服，提起上訴，並上訴聲明：㈠原判決廢棄。
    ㈡被上訴人在第一審之訴駁回。被上訴人則答辯聲明：上訴
    駁回。
四、兩造不爭執之事項：
  ㈠被上訴人為系爭土地共有人。
  ㈡上訴人於附圖所示A 部分搭建工寮，用以飼養雞隻、種植蔬
    菜。
五、本院之判斷：
  ㈠按所有人對於無權占有或侵奪其所有物者，得請求返還之，
    對於妨害其所有權者，得請求除去之；各共有人對於第三人
    ，得就共有物之全部為本於所有權之請求，但回復共有物之
    請求，僅得為共有人全體之利益為之，民法第767 條第1 項
    前段、中段、第821 條規定分別定有明文。依兩造不爭執事
    項㈠㈡所載，被上訴人為系爭土地共有人，而上訴人在附圖
    所示A 部分搭建工寮，用以飼養雞隻、種植蔬菜，占有使用
    被上訴人共有之系爭土地，又無法舉證證明其有占用系爭土
    地之正當權源，係屬無權占有甚明。從而，被上訴人依民法
    第821 條、第767 條第1 項前段、中段規定，請求上訴人拆
    除地上物，將系爭土地騰空遷讓返還予被上訴人及其他共有
    人全體，自屬有據。
  ㈡上訴人雖以前詞置辯，惟系爭刑事確定判決認定上訴人係無
    償收受張家豪交付之贓款300 萬元，再持以購買系爭土地，
    並判命沒收上訴人取得之前開款項；行政執行署高雄分署則
    依臺灣臺中地方檢察署囑託，於300 萬元範圍內代為查封拍
    賣系爭土地，並於執行過程中向上訴人送達定期指界通知、
    不動產詢價通知、查封效力函文、詢價通知、不動產拍賣通
    知等文件，未見有何不完足之處，況上訴人亦親自簽收上開
    指界、詢價通知及查封效力函文，業經本院調閱行政執行署
    高雄分署108 年度檢助執特專字第1 號卷宗核閱無訛，上訴
    人猶執前詞辯稱被上訴人取得系爭土地所有權之程序不合法
    ，自無足取。
六、綜上所述，被上訴人依民法第767 條第1 項、第821 條規定
    ，請求上訴人將如附圖所示A 部分之地上物拆除，並將占用
    之土地返還予被上訴人及全體共有人，為有理由，應予准許
    。原審為上訴人敗訴之判決，並依職權為准、免假執行宣告
    ，於法並無違誤。上訴意旨指摘原判決不當，求予廢棄改判
    ，為無理由，應予駁回其上訴。
七、本件事證已臻明確，兩造其餘之攻擊或防禦方法及所用之證
    據，經本院斟酌後，認為均不足以影響本判決之結果，爰不
    逐一論列，附此敘明。
八、據上論結，本件上訴為無理由，判決如主文。
中    華    民    國   111    年    2     月    23    日
                  民事第三庭  審判長  法  官  張維君
                                      法  官  張立亭
                                      法  官  許家菱
以上正本係照原本作成。
本判決不得上訴。
中    華    民    國   111    年    2     月    23    日
                                      書記官  邱秋珍